【裁判字號】    92,訴,511
【裁判日期】    921210
【裁判案由】    違反槍砲彈藥刀械管制條例
【裁判全文】
臺灣嘉義地方法院刑事判決                          九十二年度訴字第五一一號
    公  訴  人  臺灣嘉義地方法院檢察署檢察官
    被      告  甲○○
右列被告因違反槍砲彈藥刀械管制條例等案件，經檢察官提起公訴（九十二年度偵字
第六三九七號），本院判決如左：
    主  文
甲○○未經許可，持有可發射子彈具有殺傷力之改造手槍壹支，處有期徒刑壹年貳月
，併科罰金新臺幣貳萬柒仟元，罰金如易服勞役，以新臺幣玖佰元即銀元佰元折算
壹日；扣案如附表所示之改造手槍壹支（含彈匣壹個）沒收。又連續以脅迫使人行無
義務之事，處有期徒刑玖月。應執行有期徒刑壹年拾月，併科罰金新臺幣貳萬柒仟元
，罰金如易服勞役，以新臺幣玖佰元即銀元佰元折算壹日；扣案如附表所示之改造
手槍壹支（含彈匣壹個）沒收。
    事  實
一、(1)甲○○於民國（下同）九十年間某日，在其任職之設於嘉義市○○○街二十八
    號之啟益金屬工業股份有限公司內，拾獲脫離不詳姓名之人所持有之仿COLT廠半
    自動手槍製造之金屬玩具手槍槍身、土造金屬槍管、滑套、彈匣等零件，竟意圖
    為自己不法之所有侵占入己（甲○○侵占該等物品之事實業已罹於追訴權時效，
    詳後），將上開零件組合成具有殺傷力之如附表所示之改造手槍一支（槍枝管制
    編號為0000000000），並攜回其位在嘉義縣民雄鄉福樂村八鄰四八七
    號之住處藏置，未經許可而無故持有改造手槍。(2)其後，甲○○因積欠地下錢莊
    債務，無力償還，為求入監以躲避地下錢莊之追討，竟基於以脅迫使人行無義務
    之事之概括犯意，先於九十二年九月二十三日上午八時四十六分許，攜帶前開改
    造手槍，騎駛車牌號碼ＧＤ五─四三八號重型機車，至嘉義縣民雄鄉○○村○○
    路六號之臺南區中小企業銀行民雄分行，下車進入該分行內，自紙袋中取出前開
    改造手槍，指向銀行行員，並向行員大喊「搶劫、錢拿來」等語，欲以此脅迫該
    分行行員行無義務之交付現金之事，惟因該分行襄理乙○○表示金庫尚未打開沒
    有現金之情，甲○○乃奪門離去而未遂。然甲○○旋基於同上之概括犯意，於同
    日時五十七分許，持前開改造手槍，騎駛前開機車至嘉義縣民雄鄉○○路○段八
    三號之臺灣中小企業銀行民雄分行，下車進入該分行大廳內，並翻越銀行櫃檯進
    入銀行行員之工作區中，出示上開改造手槍且指向行員丙○○之頭部，喝令丙○
    ○將錢拿來，丙○○受此脅迫，心生畏懼，遂將第三櫃檯抽屜內之現金新台幣（
    下同）二十三萬元放入甲○○手持之紙袋中，而行此交付現金之無義務之行為。
    甲○○取得金錢後，並未離去，乃走向大廳後方辦公桌坐下，並對襄理黎嘉稱：
    去報警等語，黎嘉遂至二樓打電話報警。警方據報後趕赴現場當場逮捕甲○○，
    並扣得如附表所示之改造手槍一支，而悉上情。
二、案經嘉義縣警察局民雄分局報告臺灣嘉義地方法院檢察署檢察官偵查起訴。
    理  由
一、訊據被告甲○○對於右揭犯罪事實坦承不諱（見本院九十二年十一月二十六日審
    判筆錄），核與證人乙○○、丙○○、黎嘉分別於警偵訊時證述之情節相符（見
    警卷第七頁至第十一頁、偵卷第十六頁、第十七頁），復有贓物領據保管單一紙
    、現場及查獲照片十一張附卷足憑（見警卷第十四頁至第二十頁），再有如附表
    所示之改造手槍一支（含彈匣一個）扣案可稽，而扣案改造手槍經鑑定後，具有
    殺傷力，屬於槍砲彈藥刀械管制條例所列其他可發射子彈具有殺傷力之槍枝，有
    警政署刑事警察局九十二年十月二十四日刑鑑字第○九二○一八四九四四號鑑定
    書一份在卷可稽（見偵卷第二十二頁至第二十六頁），被告之自白與事實相符，
    可以採信，本件事證明確，被告犯行堪以認定。
二、(1)核被告甲○○所為，係犯槍砲彈藥刀械管制條例第十一條第四項之未經許可持
    有其他可發射子彈具有殺傷力之槍枝罪、刑法第三百零四條第二項、第一項之強
    制未遂罪及刑法第三百零四條第一項之強制既遂罪。被告先後所為之強制未遂、
    既遂行為，時地緊接，所犯罪名相同，顯係出於概括之犯意為之，為連續犯，應
    依刑法第五十六條之規定，以強制既遂之一罪論，並加重其刑。再被告所犯上開
    未經許可持有其他可發射子彈具有殺傷力之槍枝及連續強制二罪，犯意個別，行
    為互殊，應分論併罰。(2)又按意圖犯罪而無故持有手槍及子彈，固可認係意圖供
    犯罪而持有，其持有槍、彈與犯特定之罪之間，有方法結果之牽連關係，應依刑
    法第五十五條之規定，應從一重之罪處斷。但如持有之初，並無犯特定之罪之意
    圖，而係於無故持有行為繼續中，因某種原因之介入，始持以犯罪，其為犯持定
    之罪而持有之行為，乃原單純持有繼續犯之一部分，不容割裂而另論以一意圖供
    犯罪而持有罪，更不得因其事後持以犯罪，而追溯至其原單純持有部分，合併論
    以一個意圖供犯罪之用而持有罪，故其持有手槍與嗣後所犯特定犯罪之間，並無
    牽連關係，應分論併罰（最高法院九十年度台上字第七四九八號裁判參照）。查
    被告自九十年間某日起即已持有扣案之改造手槍，嗣為躲避地下錢莊之追債，始
    持之觸犯前開妨害自由之罪，已見前述，堪認被告持有扣案改造手槍之初，並無
    犯妨害自由罪之意圖，參酌所引裁判意旨，公訴人認被告所犯前揭二罪，有牽連
    犯之裁判上一罪關係，容有未洽，附予敘明。(3)爰審酌被告素行、智識程度、犯
    罪之動機係為入獄躲債、目的、手段、生活狀況、影響社會秩序及人心安寧不小
    、坦承全部犯行等一切情狀，分別量處如主文所示之刑，並定其應執行之行，且
    就科處罰金部分諭知易服勞役之折算標準，以資懲儆。至於扣案如附表所示改造
    手槍一支（含彈匣一個），具殺傷力，為違禁物，應依刑法第三十八條第一項第
    一款規定宣告沒收。
三、公訴意旨另以：被告甲○○之前揭拾得扣案改造手槍之行為，尚涉犯刑法第三百
    三十七條之侵占脫離本人持有之物罪嫌等語。惟按案件之時效已完成者，應諭知
    免訴之判決，刑事訴訟法第三百零二條第二款定有明文；又按追訴權，因左列期
    間內不行使而消滅：拘役或罰金者，一年，刑法第八十條第一項第五款亦有規定
    。經查，刑法第三百三十七條之侵占脫離本人持有之物罪行屬於專科罰金之罪，
    且被告於九十年間即已拾得前揭改造手槍，嗣至警方與公訴人於九十二年九月間
    開始偵辦被告之此部分犯嫌時，顯已經過一年之追訴權時效，依照前開法條之規
    定，原應諭知免訴，惟公訴意旨認此部分犯嫌與前揭持有改造手槍之有罪部分，
    有牽連犯之裁判上一罪關係，自不另為免訴之諭知，附此敘明。
據上論斷，應依刑事訴訟法第二百九十九條第一項前段，槍砲彈藥刀械管制條例第十
一條第四項，刑法第十一條前段、第五十六條、第三百零四條第一項、第五十一條第
五款、第四十二條第二項、第三十八條第一項第一款，罰金罰鍰提高標準條例第二條
，現行法規所定貨幣單位折算新台幣條例第二條，判決如主文。
本案經檢察官古富祺到庭執行職務。
中      華      民      國      九十二    年     十二     月     十     日
                                      臺灣嘉義地方法院刑事第一庭
            法  官   盧  鳳  田
右正本證明與原本無異。
如不服本判決，應於判決送達後十日內向本院提出上訴狀( 應附繕本 )。告訴人或被
害人如對於本判決不服者，應具備理由請求檢察官上訴，其上訴期間之計算係以檢察
官收受判決正本之日期為準。
中      華      民      國      九十二    年     十二     月     十     日
                                          書記官   黃  郁  萍
附錄本案論罪科刑法條全文：
槍砲彈藥刀械管制條例第十一條第四項：
未經許可，持有、寄藏或意圖販賣而陳列第一項所列槍砲者，處一年以上七年以下有
期徒刑，併科新臺幣七百萬元以下罰金。
刑法第三百零四條：
以強暴、脅迫使人行無義務之事或妨害人行使權利者，處三年以下有期徒刑、拘役或
三百元以下罰金。
前項之未遂犯罰之。
附表：
┌───────┬────────────────────────────┐
│槍彈          │鑑定文號及鑑定結果                                      │
├───────┼────────────────────────────┤
│改造玩具手槍  │一、文號：內政部警政署刑事警察局九十二年十月二十四日刑鑑│
│（槍枝管制編號│    字第○九二○一八四九四四號函（見偵卷第二十二頁）。  │
│0000000000號）│二、鑑定結果：係以仿COLT廠半自動手槍製造之金屬玩具手槍槍│
│（含彈匣一個）│    身、土造金屬槍管、滑套組合而成之改造手槍，經檢視，其│
│              │    欠缺復進簧及復進簧桿，惟仍可供擊發適用之子彈使用，認│
│              │    具殺傷力。                                          │
└───────┴────────────────────────────┘


司法院資訊處製作；財團法人民間司法改革基金會備份。
